最高法院刑事判決　　　　　　　一○○年度台非字第二一八號
上　訴　人　最高法院檢察署檢察總長
被　　　告　何維中
上列上訴人因被告違反毒品危害防制條例案件，對於台灣台南地
方法院中華民國一００年一月五日第一審確定判決（九十九年度
訴字第一三四六號，起訴案號：台灣台南地方法院檢察署九十九
年度毒偵字第一七八四號），認為違背法令，提起非常上訴，本
院判決如下：
    主  文
原判決撤銷。
何維中施用第一級毒品，處有期徒刑柒月；又施用第二級毒品，
處有期徒刑肆月。應執行有期徒刑玖月。
    理  由
非常上訴理由稱：「一、按刑法第四十七條規定，所謂累犯係以
受徒刑之執行完畢或一部之執行而赦免後，五年以內故意再犯有
期徒刑以上之罪為要件。又依法應於審判期日調查之證據，未予
調查，致適用法令違誤，而顯然於判決有影響者，該項確定判決
即屬違背法令，得提起非常上訴，亦經司法院大法官會議釋字第
一八一號解釋在案。是事實審法院對於被告有無累犯之事實，應
否適用刑法第四十七條累犯之規定加重其刑，即屬法院認定事實
與適用法律之基礎事項，客觀上有調查之必要，應依職權加以調
查，倘被告並非累犯，而事實審並未詳加調查，致判決時依累犯
之規定論處，即屬刑事訴訟法第三百七十九條第十款所規定，依
法應於審判期日調查之證據而未予調查，其判決當然違背法令。
二、本件被告何維中前因施用毒品案件，經台灣台東地方法院以
九十四年度易字第四四號判決判處有期徒刑五月，嗣經台灣台東
地方法院以九十六年度聲減字第一八四號裁定，減刑為有期徒刑
二月又十五日確定，並與其另經台灣高等法院台南分院，以九十
二年度上訴字第一０五五號判決確定之殺人未遂案件所判處之有
期徒刑六年，接續執行至九十七年九月十二日縮短刑期假釋出監
，假釋縮刑期滿日為九十九年二月二十三日。詎其不知悔改，於
假釋期間之（於）九十九年一月三日十五時許，再犯施用第一級
毒品及第二級毒品罪，經台灣台南地方法院於九十九年七月八日
，以九十九年度訴字第五八五號分別判處有期徒刑六月及三月，
應執行有期徒刑八月，並於九十九年八月二日確定，其因此經法
務部於九十九年九月二十三日以法矯決字第0999040788號函撤銷
前開假釋案，假釋殘餘刑期為一年五月十一日，自一００年一月
二十四日起執行，執行期滿日為一０一年七月四日，有台灣台東
監獄泰源分監報請撤銷假釋報告表及前揭法務部函影本、台灣台
南地方法院檢察署檢察官一００年執更助字第一五號執行指揮書
（前揭資料附於台灣台南地方法院檢察署一００年度執更助字第
一五號執行卷）、台灣台南地方法院九十九年度訴字第五八五號
判決、被告刑案資料查註記（紀）錄表在卷可稽。嗣被告基於施
用第一級毒品海洛因、第二級毒品甲基安非他命之犯意，於九十
九年七月二十八日晚上八時許，在台南市○區○○路二段五二七
巷十七號十樓之一住處內，施用甲基安非他命一次；另於同年月
二十九日下午，於同上之住處內，施用海洛因一次，而犯有施用
第一級毒品及施用第二級毒品等罪，經原審判處罪刑確定，固非
無見。惟查被告依上開說明，業已於九十九年九月二十三日經法
務部撤銷假釋，假釋殘餘刑期為一年五月十一日，自一００年一
月二十四日起執行，執行期滿日為一０一年七月四日，顯見被告
前揭徒刑並未執行完畢，乃原判決逕以被告於九十九年二月二十
三日假釋期滿未經撤銷，視為已執行完畢，而於一００年一月五
日為本件判決時，認被告為累犯，分別判處有期徒刑八月及五月
，自有判決適用法則不當及依法應於審判期日調查之證據而未予
調查之違背法令。三、案經確定，且於被告不利，爰依刑事訴訟
法第四百四十一條、第四百四十三條提起非常上訴，以資糾正。
」等語。
本院按判決適用法則不當者，為違背法令，刑事訴訟法第三百七
十八條規定甚明。又受徒刑之執行完畢，或一部之執行而赦免後
，五年以內故意再犯有期徒刑以上之罪者，始為累犯，刑法第四
十七條第一項亦有明文。本件原確定判決認定被告何維中前因施
用毒品案件，經台灣台東地方法院以九十四年度易字第四四號判
決判處有期徒刑五月，嗣經台灣台東地方法院以九十六年度聲減
字第一八四號裁定，減為有期徒刑二月又十五日確定，並與其另
經台灣高等法院台南分院以九十二年度上訴字第一０五五號判決
確定之殺人未遂案件所判處之有期徒刑六年，接續執行至民國九
十七年九月十二日縮短刑期假釋出監，假釋縮刑期滿日為九十九
年二月二十三日。另其甫於九十九年七月八日，因施用第一、二
級毒品案件，經台灣台南地方法院以九十九年度訴字第五八五號
分別判處有期徒刑六月及三月，應執行有期徒刑八月確定。被告
仍不知悔改，基於施用第一級毒品海洛因、第二級毒品甲基安非
他命之犯意，於九十九年七月二十八日晚上八時許，在台南市○
區○○路二段五二七巷十七號十樓之一住處內，施用甲基安非他
命一次；另於同年月二十九日下午，於同上之住處內，施用海洛
因一次等情。並適用刑法第四十七條第一項規定，依累犯加重其
刑，因而論被告以施用第一級毒品罪，累犯，處有期徒刑八月；
又施用第二級毒品罪，累犯，處有期徒刑五月；並定應執行有期
徒刑十月。惟被告於前案假釋期間之九十九年一月三日十五時許
，再犯施用第一級毒品及第二級毒品罪，經台灣台南地方法院於
九十九年七月八日，以九十九年度訴字第五八五號分別判處有期
徒刑六月及三月，應執行有期徒刑八月確定在案，其因此經法務
部於九十九年九月二十三日以法矯決字第0999040788號函撤銷前
開假釋案，假釋殘餘刑期為一年五月十一日，自一００年一月二
十四日起執行，執行期滿日為一０一年七月四日，有台灣台東監
獄泰源分監（已改制為法務部矯正署台東監獄泰源分監）報請撤
銷假釋報告表及前揭法務部函、台灣台南地方法院檢察署檢察官
一００年執更助字第一五號執行指揮書（前揭資料附於台灣台南
地方法院檢察署一００年度執更助字第一五號執行卷）、台灣台
南地方法院九十九年度訴字第五八五號判決、被告刑案資料查註
紀錄表在卷可稽。依上開說明，被告業已於九十九年九月二十三
日經法務部撤銷假釋，前揭徒刑並未執行完畢，乃原判決竟誤以
被告於九十九年二月二十三日假釋期滿未經撤銷，視為已執行完
畢，而論被告以累犯，並分別加重其刑，自屬違背法令。案經確
定，且不利於被告，非常上訴意旨執以指摘，洵有理由，應由本
院將原判決撤銷，另行判決並定執行刑，如主文第二項所示，以
資救濟。
據上論結，應依刑事訴訟法第四百四十七條第一項第一款，毒品
危害防制條例第十條第一項、第二項，刑法第十一條前段、第五
十一條第五款，判決如主文。
中    華    民    國  一○○  年    八    月   十七   日
                      最高法院刑事第六庭
                          審判長法官  邵  燕  玲  
                                法官  李  伯  道  
                                法官  孫  增  同  
                                法官  李  嘉  興  
                                法官  林  勤  純  
本件正本證明與原本無異
                                      書  記  官  
中    華    民    國  一○○  年    八    月  二十三  日
                                                      K

附錄本案論罪科刑法條
毒品危害防制條例第十條第一項、第二項
施用第一級毒品者，處六月以上五年以下有期徒刑。
施用第二級毒品者，處三年以下有期徒刑。